【裁判字號】    99,審訴,3452
【裁判日期】    991117
【裁判案由】    毒品危害防制條例
【裁判全文】
臺灣高雄地方法院刑事判決            99年度審訴字第3452號
公  訴  人  臺灣高雄地方法院檢察署檢察官
被      告  甲○○
上列被告因違反毒品危害防制條例案件，經檢察官提起公訴（99
年度毒偵字第4677號），本院以簡式審判程序審理，判決如下：
    主  文
甲○○施用第一級毒品，累犯，處有期徒刑玖月，扣案之第一級
毒品海洛因壹拾肆包（驗餘淨重壹點捌公克、空包裝總重陸點
伍公克）均沒收銷燬之。
    事  實
一、甲○○前因施用毒品二案件，分別經本院以89年度毒聲字第
    3528號、91年度毒聲字第1532號裁定送觀察、勒戒後，均因
    無繼續施用毒品傾向，於民國89年7 月20日、91年5 月1 日
    執行完畢釋放，並由臺灣高雄地方法院檢察署檢察官分別以
    89年度毒偵緝字第299 號、91年度毒偵字第1103號、第1761
    號為不起訴處分確定。復於93年間，因犯竊盜、詐欺案件，
    分別經本院以93年度易字第404 號、93年度簡字第3240號判
    決各判處有期徒刑1 年6 月、3 月確定，嗣經裁定應執行刑
    為有期徒刑1 年7 月確定，於94年11月8 日縮刑期滿執行完
    畢。
二、詎甲○○仍不知戒絕毒癮，明知海洛因經公告列為毒品危害
    防制條例第2 條第2 項第1 款之第一級毒品，不得非法持有
    、施用，竟基於施用第一級毒品海洛因之犯意，於99年6 月
    28日10時許，在其位於高雄縣大寮鄉○○路59巷39號住處，
    以將海洛因摻水置入針筒內注射身體之方式，施用第一級毒
    品海洛因1 次。嗣於同日11時30分許，在高雄縣大寮鄉○○
    村○○路61號「武侯宮」前，因形跡可疑為警盤查，甲○○
    見狀隨即逃逸，並將其所騎乘之車牌號碼520-EBN 號重型機
    車遺留現場，經警通知車主即甲○○之母高弼碧鳳到場，於
    該車置物箱內扣得第一級毒品海洛因14包（驗餘淨重1.83公
    克、空包裝總重6.35公克），嗣甲○○於翌日主動投案，復
    經其同意為警採尿送驗，檢驗結果呈嗎啡陽性反應，始查悉
    上情。
三、案經高雄縣政府警察局林園分局報請臺灣高雄地方法院檢察
    署檢察官偵查起訴。
    理  由
一、被告甲○○所犯係死刑、無期徒刑、最輕本刑為3 年以上有
    期徒刑以外之罪，其於準備程序就前揭被訴事實為有罪之陳
    述，經受命法官告知簡式審判程序之旨，並聽取其與公訴人
    意見後，本院認無不得或不宜改依簡式審判程序進行之處，
    爰依刑事訴訟法第273 條之1 第1 項、第284 條之1 ，裁定
    本件由受命法官獨任進行簡式審判程序，合先敘明。
二、上開事實，業經被告於本院審理時供承不諱，且被告於上開
    時地為警所採集之尿液，經送臺灣檢驗科技股份有限公司檢
    驗之結果，確呈嗎啡即海洛因代謝物陽性反應，此有該公司
    99年7 月15日濫用藥物尿液檢驗報告（檢體編號：林偵0338
    號）、高雄縣政府警察局林園分局查獲毒品案件嫌疑人代號
    與真實姓名對照表各1 紙附卷可稽。又扣案之白色粉末14包
    ，經送請檢驗結果，含第一級毒品海洛因成分（驗餘淨重1.
    83公克，空包裝總重6.35公克），有法務部調查局濫用藥物
    實驗室99年8 月11日調科壹字第09923017840 號鑑定書1 份
    在卷可考，並有第一級毒品海洛因14包扣案可資佐證。據此
    ，足徵被告上開自白核與事實相符，自可採為認定事實之證
    據，其施用第一級毒品之犯罪事實，堪以認定。
三、按毒品危害防制條例於92年7 月9 日修正公佈，自93年1 月
    9 日施行，其中第20條、第23條將施用毒品之刑事處遇程式
    ，區分為「初犯」及「5 年內再犯」、「5 年後再犯」，依
    其立法理由之說明：「初犯」，經觀察、勒戒或強制戒治後
    ，應為不起訴處分或不付審理之裁定；經觀察、勒戒或強制
    戒治執行完畢釋放後，「5 年內再犯」者，因其再犯率甚高
    ，原實施之觀察、勒戒及強制戒治既已無法收其實效，爰依
    法追訴或裁定交付審理。至於經觀察、勒戒或強制戒治執行
    完畢釋放後，「5 年後再犯」者，前所實施之觀察、勒戒或
    強制戒治已足以遮斷其施用毒品之毒癮，為期自新及協助其
    斷除毒癮，仍適用「初犯」規定，先經觀察、勒戒或強制戒
    治之程式。從而依修正後之規定，僅限於「初犯」及「5 年
    後再犯」二種情形，始應先經觀察、勒戒或強制戒治程式。
    倘被告於5 年內已再犯，經依法追訴處罰，縱其第3 次（或
    第3 次以上）再度施用毒品之時間，在初犯經觀察、勒戒或
    強制戒治執行完畢釋放5 年以後，已不合於「5 年後再犯」
    之規定，且因已於「5 年內再犯」，顯見其再犯率甚高，原
    實施觀察、勒戒或強制戒治，已無法收其實效，即應依該條
    例第10條處罰（最高法院95年第7 次刑事庭會議決定意旨、
    95年度臺非字第65號刑事判決意旨參照）。查本件被告因施
    用毒品案件，有事實欄所載經觀察勒戒等情形，此有臺灣高
    等法院被告前案紀錄表1 份在卷可按，其於觀察勒戒執行完
    畢釋放後5 年內已再犯施用毒品之情事，揆諸上揭說明，雖
    本次施用毒品之犯行距初犯經觀察勒戒執行完畢釋放日已逾
    5 年，仍應依法論罪科刑。
四、核被告所為，係犯毒品危害防制條例第10條第1 項之施用第
    一級毒品罪。其持有第一級毒品之低度行為，為其施用之高
    度行為所吸收，不另論罪。又被告前有如事實欄所示犯罪科
    刑及執行情形，有上開前案紀錄表可按，其於受徒刑之執行
    完畢後，5 年以內故意再犯本件有期徒刑以上之罪，為累犯
    ，應依刑法第47條第1 項規定加重其刑。本院審酌被告前因
    施用毒品案件，經施以觀察勒戒後，仍未能徹底戒絕毒品，
    再犯本件施用毒品犯行，足見其戒絕毒癮之意志不堅，未能
    體悟施用毒品對自身、家庭造成之傷害及對社會治安可能造
    成潛在之危險，本不宜寬貸；另念其犯後坦承犯行，及施用
    毒品乃戕害自身健康，尚未直接危害他人，反社會性不高，
    及扣案毒品數量等一切情狀，量處如主文所示之刑，以資懲
    儆。
五、扣案之白粉14包經送驗結果，確均含第一級毒品海洛因之成
    分，業已認明如前，爰依毒品危害防制條例第18條第1 項前
    段之規定，沒收銷燬之；又鑑定單位一般係以傾倒之方式，
    將包裝袋內之毒品倒出而與包裝袋分離而稱重，必要時，輔
    以刮杓刮取袋內毒品，然無論依何種方式分離，包裝袋內均
    有極微量之毒品殘留，業經法務部調查局以93年3 月19日調
    科壹字第09300113060 號函釋在案，並為本院職務上已知之
    事實，足認本件用以包覆扣案海洛因之包裝袋，其內含有極
    微量之毒品殘留而無法析離，應整體視為扣案之第一級毒品
    海洛因，不問屬於犯人與否，應依前開規定併予沒收銷燬之
    。至於鑑驗耗用之毒品既已滅失，自無庸宣告沒收銷燬，附
    此敘明。
據上論斷，應依刑事訴訟法第273 條之1 第1 項、第299 條第1
項前段，毒品危害防制條例第10條第1 項、第18條第1 項前段，
刑法第11條、第47條第1 項，判決如主文。
本案經檢察官余彬誠到庭執行職務。
中    華    民    國    99    年    11    月    17    日
                  刑事第十庭  法  官  楊佩蓉
以上正本證明與原本無異。
如不服本判決應於收受送達後10日內向本院提出上訴書狀，並應
敘述具體理由；如未敘述上訴理由者，應於上訴期間屆滿後20日
內向本院補提理由書（均須按他造當事人之人數附繕本）「切勿
逕送上級法院」。
中    華    民    國    99    年    11    月    17    日
                              書記官  陳蓉柔
附錄本案判決論罪科刑法條：
毒品危害防制條例第10條第1 項
施用第一級毒品者，處6 月以上5 年以下有期徒刑。

司法院資訊處製作；財團法人民間司法改革基金會備份。
